臺灣雲林地方法院刑事判決　　　　　　 100年度交易字第79號
公　訴　人　臺灣雲林地方法院檢察署檢察官
被　　　告　林志成
上列被告因公共危險案件，經檢察官聲請簡易判決處刑（100 年
度調偵字第81號），本院認為不宜以簡易判決處刑（100 年度六
交簡字第60號），改依通常程序審理，判決如下：
    主  文
林志成無罪。
    理  由
一、聲請簡易處刑意旨略以：被告林志成於民國99年12月29日晚
    上8 時許，在雲林縣莿桐鄉○○村○○○路15號住處食用米
    酒薑母鴨後，明知其宿醉注意力及操控力降低至不能安全駕
    駛程度，仍自翌日（99年12月30日）上午7 時許，駕駛車牌
    號碼2691-NW 號自用小客車（下稱2691-NW 號車）行駛於公
    路，嗣於上午7 時50分，行經雲林縣斗六市○○路與長安西
    路路口時，遂仗恃微醺酒意搶越由黃燈轉為紅燈之上述路口
    ，而不慎與告訴人廖琪清騎乘之車牌號碼KJ6-126 號重型機
    車（下稱KJ6-126 號機車）發生碰撞，告訴人因而倒地受有
    頭部鈍挫傷等傷害（被告涉犯過失傷害部分，另經不起訴處
    分）。嗣為警到場對被告實施呼氣酒精濃度測試，發現酒測
    值仍達每公升0.34毫克，乃悉上情，因認被告所為，係犯刑
    法第185 條之3 之公共危險罪嫌等語。
二、按犯罪事實應依證據認定之，無證據不得認定犯罪事實；又
    不能證明被告犯罪者，應諭知無罪之判決，刑事訴訟法第15
    4 條第2 項、第301 條第1 項分別定有明文。次按事實之認
    定，應憑證據，如未能發現相當證據，或證據不足以證明，
    自不能以推測或擬制之方法，為裁判基礎；認定犯罪事實，
    所憑之證據，雖不以直接證據為限，間接證據亦包括在內，
    然無論直接或間接證據，其為訴訟上之證明，須達通常一般
    之人均不致於有所懷疑，而得確信其為真實之程度者，始得
    據之為有罪之認定，倘其證明尚未達到此一程度，雖有合理
    性懷疑之存在時，尚無從為有罪之認定；另認定不利於被告
    之事實，須依積極證據，苟積極證據不足為不利於被告事實
    之認定時，即應為有利被告之認定，更不必有何有利之證據
    ，有最高法院40年臺上字第86號、76年臺上字第4986號、30
    年上字第816 號判例意旨可資參照。再按刑法第185 條之3
    公共危險罪規定之構成要件，除須駕駛人服用毒品、麻醉藥
    品、酒類或其他相類之物駕駛動力交通工具外，尚須符合「
    不能安全駕駛動力交通工具而駕駛」之要件，此觀該條文義
    自明。
三、公訴意旨認被告涉犯刑法第185 條之3 公共危險罪，無非係
    以酒精濃度測試表、刑法第185 條之3 測試觀察紀錄表、道
    路交通事故現場圖、道路交通事故調查報告表(一)(二)、現場照
    片及被告於警詢、偵查中之供述為其主要論據。訊據被告固
    坦承於前揭時、地食用薑母鴨（含米酒），並於上開時、地
    駕駛2691-NW 號車與騎乘KJ6-126 號機車之告訴人發生交通
    事故，造成告訴人受傷，被告為警實施呼氣酒精濃度測試，
    達每公升0.34毫克等事實，惟堅詞否認有服用酒類不能安全
    駕駛動力交通工具而駕駛之犯行，並辯稱：伊於99年12月29
    日晚上8 時至9 時30分許，在雲林縣莿桐鄉○○路20之3 號
    居處與家人一起吃薑母鴨（含米酒），隔天（即99年12月30
    日）上午7 時20分許鬧鐘響而起床，盥洗約10分鐘後，在上
    午7 時30分許駕駛2691-NW 號車從居處出發，欲趕著上班，
    才會闖黃燈與告訴人發生擦撞，沒看到告訴人騎乘之機車，
    是路旁樹木擋住視線；早上起床後沒有頭暈，也沒有走路不
    穩之情形，警察酒測之後，才知道體內還有酒精殘留等語。
四、經查：
  (一)被告係於99年12月29日晚上8 時至9 時30分許，在雲林縣莿
    桐鄉○○路20之3 號居處（聲請簡易判決處刑書誤載為雲林
    縣莿桐鄉○○村○○○路15號住處）食用薑母鴨（含米酒）
    後，於翌日（99年12月30日）上午7 時50分許，駕駛車牌號
    碼2691-NW 號車上班，沿長安西路由東往西方向行駛，行經
    雲林縣斗六市○○路與長安西路路口時，號誌為黃燈轉為紅
    燈，闖越時不慎與騎乘車牌號碼KJ6-126 號機車，沿長安路
    由南往北方向行駛，適行經該路口之告訴人發生碰撞，告訴
    人因而人車倒地受有頭部鈍挫傷等傷害，嗣為警到場對被告
    實施呼氣酒精濃度測試，發現酒測值達每公升0.34毫克等情
    ，有酒精濃度測試表、刑法第185 條之3 測試觀察紀錄表、
    道路交通事故現場圖、道路交通事故調查報告表(一)(二)、舉發
    違反道路交通管理事件通知單、告訴人之診斷證明書、刑事
    撤回告訴狀（被告住所或居所欄記載：雲林縣莿桐鄉○○路
    20之3 號）各1 份及現場照片11張（見警卷第8 至18頁、第
    26、36頁；調偵卷第2 頁）在卷可稽，業據被告坦承在卷（
    見偵卷第20、33頁），此部分之事實堪以認定。
  (二)依刑法第185 條之3 立法理由說明，乃為「維護交通安全，
    增設服用酒類或其他相類之物過量致意識模糊駕駛交通工具
    之處罰規定，以防止交通事故之發生」，故該罪係以「不能
    安全駕駛」為構成要件之一，已如前述，是行為人是否因服
    用毒品、麻醉藥品、酒類或其他相類之物，而有「不能安全
    駕駛」情形，應依證據證明之；警察機關於取締酒後駕駛時
    ，通常固以呼氣後酒精濃度數值之高低，作為判斷能否安全
    駕駛之參考，但該酒測數值之高低，僅是證明能否安全駕駛
    之證據方法之一，並非絕對且唯一之證據，更與該罪為抽象
    危險犯或具體危險犯，分屬不同之兩事。易言之，倘酒測數
    值低於參考值（每公升0.55毫克），但依其他證據足以證明
    不能安全駕駛者，仍應成立本罪，反之則否，是應綜合全部
    卷證資料，以為判斷之依據，不能單憑酒測數值，作為唯一
    之認定標準（最高法院98年度臺非字第15號判決意旨參照）
    。法務部88年5 月18日（88）年度法檢字第1699號函亦認為
    ：刑法第185 條之3 規定之公共危險罪係屬抽象危險犯，參
    考德國、美國之認定標準，以呼氣酒精濃度已達每公升0.55
    毫克（即0.55MG／L ）以上者，始認為已達不能安全駕駛之
    標準，至於上揭數值以下之行為，如輔以其他客觀事實足供
    認定被告已達不能安全駕駛動力交通工具之程度者，仍得認
    定符合刑法第185 條之3 之構成要件。從而，並非一有服用
    毒品、麻醉藥品、酒類或其他相類之物而駕駛動力交通工具
    之行為即構成刑法第185 條之3 之罪，亦非以服用前開物品
    後在體內所含一定濃度之比例為絕對之標準，行為人有服用
    前揭物品而駕駛動力交通工具之情形，是否已達不能安全駕
    駛之程度而構成犯罪，應就個案之具體情況予以衡酌，並依
    嚴格之證據予以證明；亦即關於不能安全駕駛動力交通工具
    之認定標準，在前揭酒測值標準以下之行為，尚須佐以駕駛
    者之車輛行進狀態、車輛碰撞情形及其他客觀事實，且該車
    禍肇事原因須與駕駛人之酒後駕車有相當因果關係，又因每
    人體質不同，對於血液吸收酒精後所產生反應遲緩或嗜睡（
    瞌睡）之狀態不可一概而論，是駕駛人飲酒後，駕駛車輛發
    生交通事故，仍須查明肇事之原因，再配合駕駛人之精神狀
    態等情況，依具體個案事實及鑑定標準綜合判定是否已達不
    能安全駕駛之程度。查：
  1.被告於本案交通事故當日（99年12月30日）上午9 時25分，
    接受呼氣酒精濃度測試，測得酒測值為每公升0.34毫克，有
    被告酒精濃度測試表（見警卷第17頁）在卷足憑。簡易判決
    處刑書意旨認被告係於99年12月30日上午7 時許自其居處出
    發，被告則於本院準備程序及審理時均供陳：其於99年12月
    30日上午7 時20分許起床，上午7 時30分駕車出門上班等語
    ，縱認被告係於99年12月30日上午7 時許駕車出門，距其接
    受酒測之時間為145 分鐘（約2.42小時），依交通部運輸研
    究所於77年8 月間針對國人進行實驗研究後，認體內酒精含
    量倒推計算代謝率為每小時每公升0. 0628 毫克推算，被告
    自其居處駕車出發時其體內所含酒精濃度為每公升0.49毫克
    （0.34MG/L＋0.0628 MG/L ×2.42 hr ≒0.49MG/L），低於
    每公升0.55毫克，尚未達前揭法務部函所示通常認定不能安
    全駕駛之標準，自不得單憑此遽認被告已達不能安全駕駛之
    程度。
  2.依據刑法第185 條之3 案件測試觀察紀錄表（見偵卷第18頁
    ）記載，查獲原因欄勾選：「交通事故處理發現」；觀察結
    果欄，僅勾選「駕駛過程，因發生交通事故原因，顯無法正
    常駕駛」、「因嫌疑人有酒後駕車、測定值為0.34 MG/L 」
    跡象，顯然無法正常駕駛」，並未勾選被告之駕駛過程有何
    異常駕駛、無法正常操控等情形，亦未勾選被告於查獲、測
    試或訊問過程，有語無倫次、含糊不清、意識模糊，注意力
    無法集中、嘔吐、呆滯木僵、多話、大笑、泥醉等外顯之異
    常狀況，又無對被告進行直線測試、平衡動作等相關紀錄，
    尚難執此觀察紀錄表遽為不利被告之認定。另就本案被告之
    肇事原因，告訴人固於警詢、偵查中指稱：被告闖紅燈，造
    成伊煞車閃避不及，對方撞到伊的機車，當時伊的車速約40
    公里等語（見偵卷第22、32、33頁），然被告於警詢堅稱：
    是趕著上班而在該路口闖黃燈，當時號誌是黃燈轉為紅燈，
    是告訴人之機車車頭撞倒伊的左前輪等語（見偵卷第20頁）
    ，且觀諸被告2691-NW 號車係左前車燈、輪胎及擋風玻璃左
    下方受損，均係在車頭左前側位置，告訴人之KJ6-126 號機
    車在前車頭，是被告駕車行進之狀態，並無異常之情，復參
    酌前揭刑法第185 條之3 案件測試觀察紀錄表，被告車禍後
    之精神狀態亦無外顯之異常狀況，已如前述，顯見被告即駕
    駛人之肇事原因究為闖黃燈或闖紅燈，與其是否宿醉後駕車
    實無相當因果關係；況經比對道路交通事故現場圖及現場照
    片之碎片位置，被告行車方向左前方之路邊，確實有一棵枝
    葉茂密之樹木，恰是告訴人之來車方向，是被告駕車闖越黃
    燈時，是否全未受樹木遮蔽視線影響，並非無疑，是難以被
    告駕車於上開時、地食用摻有米酒之薑母鴨，並於翌日在前
    地點肇事等事實，逕認被告係因宿醉而影響行車判斷力及反
    應力，危及行車安全之情形。至被告於警詢時供稱：早上有
    吃感冒藥等語，然無證據與其肇事行為有關，自不能以被告
    此供詞作為其不利之認定，附此敘明。
  (三)綜上，本案並無被告肇事當時之精神狀況及對於四周景物注
    意力暨對於緊急情狀之處理、外界事務之知覺、理念及判斷
    作用，是否因酒精作用而顯然降低之具體事證，可資證明其
    肇事係因宿罪注意力減弱所致，難認被告當時確已達不能安
    全駕駛之程度，被告上開辯解非不可信。
五、綜上所述，本案關於被告犯罪之證明，尚未達於通常一般之
    人均不致有所懷疑而得確信其為真實之程度，無從為有罪之
    判斷，揆諸前揭判例意旨及說明，自應為被告無罪之諭知，
    以昭審慎。
據上論斷，應依刑事訴訟法第452 條、第301 條第1 項前段，判
決如主文。
本案經檢察官陳宜君到庭執行職務。
中    華    民    國  100     年    6     月    10    日
                  刑事第三庭  審判長  法  官  林輝煌
                                      法  官  蕭雅毓
                                      法  官  陳雅琪
以上正本證明與原本無異。
如不服本判決應於收受判決後10日內向本院提出上訴書狀，並應
敘述具體理由；其未敘述上訴理由者，應於上訴期間屆滿後20日
內向本院補提理由書（均須按他造當事人之人數附繕本）。「切
勿逕送上級法院」。
                                      書記官  顏錦清
中    華    民    國  100     年    6     月    10    日